【裁判字號】    92,台上,7218
【裁判日期】    921224
【裁判案由】    公共危險等罪
【裁判全文】
最高法院刑事判決                              九十二年度台上字第七二一八號
    上  訴  人  甲○○
                        戶籍設.
右上訴人因公共危險等罪案件，不服台灣高等法院中華民國九十年五月三十一日第二
審判決（九十年度交上訴字第六號，起訴案號：台灣宜蘭地方法院檢察署八十九年度
偵字第八二七號），提起上訴，本院判決如左：
    主  文
上訴駁回。
    理  由
按刑事訴訟法第三百七十七條規定，上訴於第三審法院，非以判決違背法令為理由，
不得為之。是提起第三審上訴，應以原判決違背法令為理由，係屬法定要件。如果上
訴理由狀並未依據卷內訴訟資料，具體指摘原判決不適用何種法則或如何適用不當，
或所指摘原判決違法情事，顯與法律規定得為第三審上訴理由之違法情形，不相適合
時，均應認其上訴為違背法律上之程式，予以駁回。本件原判決認定上訴人甲○○係
增益通運股份有限公司（下稱增益公司）之靠行司機，平日以駕駛聯結車為人載運貨
物為業，為從事駕駛業務之人。於民國八十九年三月八日凌晨二時許，駕駛車號ＸＬ
｜八二七號汽車與車號ＹＨ｜七六號拖車組成之聯結車，自高雄縣大社鄉載運木材，
送往宜蘭縣五結鄉冠宜木材公司。同日下午一時許，自冠宜木材公司卸貨完畢後，駕
駛該聯結車，沿宜蘭縣五結鄉○○路，由五結往羅東方向行駛。同日下午一時五十分
至二時間，行經中福路六一之四號前之雙向二車道路段，適被害人魏婉如騎重型機車
，同向行駛於該聯結車前方之同一車道內。上訴人應注意汽車如欲超越同一車道之前
行車時，須先按鳴喇叭二單響或變換燈光一次，俟前行車減速靠邊或以手勢或亮右方
向燈表示允讓後，始得超越；且超越時，應於前行車左側保持半公尺以上之間隔。而
當時雖為雨天，路面濕潤，然係日間有自然光線，道路並無缺陷及任何障礙物，視距
良好，並無不能注意之情形。詎上訴人既未依前開方式先行示警，亦未保持半公尺以
上之間隔，即貿然超越魏婉如所騎機車，致行經該機車左側之際，該聯結車之拖車右
前方輪胎與機車左側發生擦撞。魏婉如隨即人車倒地，所戴安全帽脫離頭部，遭上揭
拖車之右後方車輪輾壓頭顱，導致頭顱上端扁平破碎、腦髓全部溢出，當場死亡。上
訴人於肇事後，竟另行起意，未停車查看處理，即駕車疾速逃離。經警據報，至現場
查訪，始由目擊並駕車追逐該聯結車之邱信豪處，得知該聯結車之拖車車號，而循線
查獲等情。因而撤銷第一審判決，改判仍論處上訴人從事業務之人，因業務上過失致
人於死，及駕駛動力交通工具肇事，致人死亡而逃逸罪刑。已敘明上開事實，業經目
擊證人黃家齊及駕車追逐肇事車輛之邱信豪證述綦詳。即上訴人亦供稱伊平日以駕駛
聯結車載貨為業，案發當日，曾駕駛前揭聯結車，行經肇事路段等情。且有道路交通
事故調查表附卷可佐。又魏婉如確因本件車禍致頭顱經輾壓後，扁平破碎、腦髓溢出
，當場死亡之事實，業經檢察官督同法醫師相驗明確，製有驗斷書、勘驗筆錄、相驗
屍體證明書及屍體照片附卷可稽。復論述汽車欲超越同一車道之前車時，須先按鳴喇
叭二單響或變換燈光一次，俟前行車減速靠邊或以手勢或亮右方向燈表示允讓後，始
得超越；且超越時應於前車左側保持半公尺以上之間隔，道路交通安全規則第一百零
一條第三款、第五款分別定有明文。本件上訴人行車時，應注意遵守上開規定。而依
前開交通事故調查報告表所載，當時雖為雨天，路面濕潤，但日間有自然光線，道路
無缺陷，亦無障礙物，視距良好，並無不能注意之情形，乃上訴人既未依前開方式先
行示警，亦未保持半公尺以上之間隔，即貿然超越魏婉如所駕駛機車，致其所駕駛聯
結車之拖車右前輪與該機車發生擦撞，導致魏婉如死亡之結果，顯見上訴人有過失情
事，而其過失行為與魏婉如死亡間有相當因果關係。並闡述據證人邱信豪證稱：伊原
在屋內，係聽到外面「碰、碰」二聲，而出外查看等語。復依卷附現場圖所繪，前開
機車刮地痕左側地面，有肇事車輛煞車痕長達四公尺。則本件車禍發生時，既發出巨
大聲響，而上訴人所駕駛車輛肇事時，亦有煞停之動作，且魏婉如之頭顱復遭壓扁，
足徵上訴人當時顯知悉所駕駛車輛肇事，而仍逃離現場。事證明確，為其所憑之證據
及認定之理由。復說明雖證人即承辦員警許維棟證稱：上訴人將車開到警局時，伊曾
查看系爭聯結車有無血跡、毛髮，但未發現。當日因係下雨天，車輛潮濕，看不出有
無清洗過；證人簡茂慶、盧棟樑證述：案發後，上訴人將車駛至警局時，伊等曾看過
系爭聯結車，並無異樣，亦無清洗痕跡各等情。惟上訴人係在案發當日下午三時十分
許，即接獲增益公司通知其涉嫌肇事，乃延至是日下午五時許始前往警局，有上訴人
之警訊筆錄及警方初步調查表附卷可稽，則上訴人顯有充分時間處理輪胎上沾附之毛
髮、血跡。況盧棟樑陳述何以認為系爭聯結車未經清洗之依據，為該車之欄杆留有塵
土，未見清洗。但本件係輪胎壓過魏婉如頭部，上訴人若清洗肇事車輛，僅須處理輪
胎部分即可，原無須整輛車清洗。又據卷附之交通部中央氣象局覆函載述，該局羅東
自動雨量站於案發當日下午三時起，逐時測得零點五至一公釐之雨量，則被害人之毛
髮、皮膚碎屑、血跡及腦髓等，將因水分之沖洗而失所附麗，其無法以目測方式發現
，乃事理之常。從而，本件案發後既非即時以科學方法予以鑑識，各該證人僅以目視
檢查系爭聯結車輛有無異樣，其等前開證述自難據以推翻前述不利於上訴人之認定。
又縱第一審於八十九年六月二十七日，會同宜蘭縣警察局鑑識組人員，就系爭聯結車
鑑定結果，發現拖車部分之右側車輪、擋泥板、底盤部位，均無血跡反應；及證人即
鑑識人員鍾幹文證稱：受檢證物如保存良好，應無時間限制，均能驗出血跡反應等情
。惟第一審勘驗之際，距案發時已逾三月餘，系爭聯結車復係停放在毫無環境保護之
無遮蔽露天停車場，於該完全曝露在天候、人為等外力因素干擾之環境下，其鑑定結
果自無法精確反應事發當時之情形，故難執為上訴人未涉案之證據。並以上訴人否認
有業務過失致人於死及肇事逃逸犯行，所辯：伊在案發當日下午一時四十分許，駕駛
聯結車行經前開路段時，並無異狀。當時並未看見任何機車，自未與機車發生擦撞，
亦無逃離情事。上訴人所駕駛車輛並無魏婉如之血跡、毛髮，案發之際，宜蘭縣羅東
鎮並未下雨，不可能係遭雨水沖刷而消失，可見魏婉如並非遭上訴人所駕駛車輛輾壓
云云，為卸責之詞，不足採信。至證人即案發時系爭聯結車所搭載之金添丁證稱：當
日該聯結車並未擦撞機車等情，係屬迴護上訴人之詞，委無足採，亦於理由內詳予指
駁及說明。核其所為論斷，與卷內資料相符，從形式上觀察，並無認定事實不依證據
或有何採證違背經驗法則、論理法則等違法情形存在。本件上訴意旨略以：上訴人所
駕駛車輛並未與魏婉如發生車禍，該車輛並無魏婉如之血跡、毛髮。案發當日上訴人
所駕駛車輛未經清洗，該日僅少量降雨，若該車輛附有魏婉如之血跡、毛髮，不至於
因少量水分沖刷而完全消失。乃原審未採取許維棟、簡茂慶、盧棟樑、鍾幹文有利於
上訴人之供證，而採取黃家齊、邱信豪有瑕疵之證述，認上訴人有前開犯行，要有未
合。且上訴人所駕駛車輛為聯結車，其車身甚長，於駕駛座內無從感覺其後拖車之震
動情形，並無原判決所載「駕車疾速逃離」等情。惟查，由上所述，原判決已說明其
就案內所有證據，本於調查所得心證，分別定其取捨，而憑以認定上訴人有前開犯行
之依據及理由。上訴意旨乃徒就原判決明確論斷之事項，或原審採證認事之職權行使
，及不影響判決本旨之枝節問題，任意指摘，自與法律規定得為第三審上訴理由之違
法情形，不相適合。其上訴違背法律上之程式，應予駁回。
據上論結，應依刑事訴訟法第三百九十五條前段，判決如主文。
中      華      民      國    九十二    年     十二     月    二十四    日
                              最高法院刑事第六庭
                                  審判長法官  池  啟  明
                                        法官  石  木  欽
                                        法官  郭  毓  洲
                                        法官  吳  三  龍
                                        法官  蕭  仰  歸
      右正本證明與原本無異
                                              書  記  官
中      華      民      國    九十二    年     十二     月    二十九    日
                                                                        Ａ


司法院資訊處製作；財團法人民間司法改革基金會備份。
